【裁判字號】    95,交易,278
【裁判日期】    951225
【裁判案由】    過失傷害
【裁判全文】
臺灣桃園地方法院刑事判決            95年度交易字第278 號
聲  請  人  臺灣桃園地方法院檢察署檢察官
被      告  乙○○
上列被告因過失傷害案件，經檢察官聲請簡易判決處刑（九十五
年度偵字第二四五九號），本院認不宜以簡易判決處刑，改依通
常程序審理（九十五年度壢交簡字第一０一五號），並判決如下
：
    主  文
乙○○因過失傷害人，處拘役參拾日，如易科罰金，以銀元參佰
元即新臺幣玖佰元折算壹日。
    事  實
一、乙○○於民國九十四年十月十一日上午六時許，駕駛登記車
    主為張國政所有之車號ＬＤ─三三九０號自用小客車沿桃園
    縣平鎮市○○路由平鎮往中壢方向行駛，途經桃園縣平鎮市
    ○○路與臺六六線快速道路設有燈光號誌之交岔路口，適遇
    路口行向號誌為紅燈暫停於桃園縣平鎮市○○路○○道上，
    而於同日上午六時二十分許，其行向之號誌燈變為綠燈欲起
    步繼續前行駛越上開交岔路口之際，本應注意車輛起駛前應
    注意前後左右有無障礙或車輛行人，並應讓行進中之車輛行
    人優先通行，而依當時天候晴、日間有自然光線、路面鋪裝
    柏油、乾燥、無缺陷、視距良好、行車管制號誌動作正常等
    情況，並無使之不能注意之情事，適有甲○○○明知自己並
    未取得機車駕駛執照不得騎乘機車，猶騎乘登記車主為甲○
    ○○之車號Ｆ五Ｊ─八七三號重型機車沿臺六六線快速道路
    由平鎮往大溪方向行駛，亦於斯時行經上開臺六六線快速道
    路與桃園縣平鎮市○○路設有燈光號誌之交岔路口，然其行
    向之號誌燈已變為紅燈時，亦疏未注意行經有燈光號誌管制
    之交岔路口，不得闖越紅燈，復疏未注意車前已有乙○○駕
    駛車輛正要起步而未隨時採取必要之安全措施，竟仍闖越紅
    燈擬穿越路口，因乙○○車輛起駛時路口有鐵皮圍牆影響視
    線而未發現有正行進中之甲○○○騎乘車號Ｆ五Ｊ─八七三
    號重型機車闖越紅燈即貿然起步，乙○○所駕駛之車號ＬＤ
    ─三三九０號自用小客車右前車頭保桿、大燈及引擎蓋乃於
    上開交岔路口內逕自撞上甲○○○所騎乘之車號Ｆ五Ｊ─八
    七三號重型機車右側車身，甲○○○隨即人車倒地並昏迷，
    因此受有右股骨開放性骨折、右脛骨骨折、右腳掌骨折、頭
    皮撕裂傷、右腳第四、五腳趾撕脫傷、左腳跟骨骨折（九十
    四年十月十一日送醫急救後，於九十四年十月十一日接受鋼
    釘外固定及清創手術，九十四年十一月十日並進行右足無名
    指及小指之截指手術）等身體傷害。乙○○於肇事後，在未
    為任何有偵查犯罪職權之公務員發覺前，向依勤務指揮中心
    通報到達事故現場處理之員警沈聲助坦承駕車肇事，自首而
    接受裁判。
二、案經乙○○自首暨被害人甲○○○訴由桃園縣政府警察局平
    鎮分局報請臺灣桃園地方法院檢察署檢察官偵查後聲請簡易
    判決處刑，經本院改依通常程序審理。
    理  由
壹、程序部分：
    按「刑事訴訟法第一百五十九條第一項雖規定，被告以外之
    人於審判外之言詞或書面陳述，除法律有規定外，不得作為
    證據。惟同法第一百五十九條之五第二項已規定，當事人、
    代理人或辯護人於法院調查證據時，知有第一百五十九條第
    一項不得為證據之情形，而未於言詞辯論終結前聲明異議者
    ，視為有前項之同意（指同條第一項之同意作為證據）。」
    （詳最高法院九十三年度台上字第三五三三號判決要旨）：
    又「刑事訴訟法第一百五十九條之五明定：『被告以外之人
    於審判外之陳述，雖不符前四條之規定，而經當事人於審判
    程式同意作為證據，法院審酌該言詞陳述或書面陳述作成時
    之情況，認為適當者，亦得為證據。』、『當事人、代理人
    或辯護人於法院調查證據時，知有第一百五十九條第一項不
    得為證據之情形，而未於言詞辯論終結前聲明異議者，視為
    有前項之同意。』，其立法理由在於傳聞證據未經當事人之
    反對詰問予以核實，乃排斥其證據能力。惟當事人如放棄對
    原供述人之反對詰問權，於審判程式表示同意該等傳聞證據
    可作為證據，此時，法院除認該傳聞證據欠缺適當性外，自
    可承認其證據能力。又當事人、代理人或辯護人於調查證據
    時，知有刑事訴訟法第一百五十九條第一項不得為證據之情
    形，卻表示『對於證據調查無異議』、『沒有意見』等意思
    ，而未於言詞辯論終結前聲明異議者，應視為已有將該等傳
    聞證據採為證據之同意。」（詳最高法院九十四年度台上字
    第二九七六號判決意旨）。經查本案被告乙○○及檢察官於
    於本院準備程式期日、審判期日，均未表示對證據能力有爭
    執，復於審判期日就本院一一提示之證據於言詞辯論終結前
    ，均未就所調查之證據主張有刑事訴訟法第一百五十九條第
    一項不得為證據之情形，是參照上開最高法院判決要旨，本
    案經調查之證據均有證據能力。
貳、實體部分：
一、訊據被告乙○○固坦承於上揭時間、地點，駕駛車號ＬＤ─
    三三九０號自用小客車，沿桃園縣平鎮市○○路行駛至與臺
    六六線快速道路之交岔路口，於紅燈變為綠燈時，被告乙○
    ○係第一部車輛起駛，於起駛時因路口有鐵皮圍牆擋住視線
    ，故於起步前均未發現告訴人甲○○○騎乘機車闖越紅燈，
    被告乙○○係在撞上告訴人甲○○○之車輛後始發現告訴人
    甲○○○之車輛等情（詳本院九十五年九月四日準備程序筆
    錄第二頁稱：「九十四年十月十一日上午六時二十分我有駕
    駛ＬＤ─三三九０號自用小客車當時我是從沿關爺南路平鎮
    往中壢方向行駛，行駛至臺六六線口，該交岔路口有號誌，
    我行向是綠燈，當時告訴人是騎乘機車，往大溪方向行駛，
    她行向是紅燈，我在碰到之後才發現告訴人的車輛，因為我
    是綠燈行駛碰撞到她時已經來不及了，我是綠燈起駛的第一
    輛車。」等語、本院九十五年十二月十一日審判筆錄第七頁
    稱：「（問：你稱你是在碰撞之後才發現告訴人的車輛，當
    時碰撞到她時已經來不及閃避煞停？）是。（問：你是綠燈
    起駛的第一輛車，而游柏榆則是駕車在你後方？）是。．．
    ．（問：是否承認有過失？）我在起駛時沒有看到對方，告
    訴人闖紅燈，而我在起駛時視線被圍籬遮到所以都沒有看到
    對方，撞到之後我才看到對方。」等語），惟矢口否認有何
    過失傷害之犯行，辯稱：是告訴人甲○○○騎機車無照駕駛
    並闖越紅燈才造成本件車禍云云。然查：
（一）被告乙○○駕駛車輛於上揭交岔路口綠燈亮後起駛前均未
      發現告訴人甲○○○之機車，被告乙○○係於撞上後始發
      現告訴人甲○○○之機車等事實，業據被告乙○○供明在
      卷，核與告訴人甲○○○指訴被告乙○○駕車逕自撞上其
      機車等情相符，並有道路交通事故現場圖（詳偵查卷第十
      四頁，載被告乙○○車輛係沿關爺南路平鎮往中壢方向行
      駛至臺六六線口時，與臺六六線平鎮往大溪方向行駛之告
      訴人甲○○○機車發生撞，該路口紅綠燈二十四小時執行
      動作）、道路交通事故調查報告表（一）、（二）（詳偵
      查卷第十五頁至第十六頁）、桃園縣政府警察局道路交通
      事故照片黏貼紀錄表計貼照片十四張（詳偵查卷第十七頁
      至第二三頁）、被告乙○○駕照及車號ＬＤ─三三九０號
      自用小客車行照（詳偵查卷第二八頁，載車主為張國政）
      、車號Ｆ五Ｊ─八七三號重型機車車號查詢重型機車車籍
      資料（詳偵查卷第三十頁，載車主係告訴人甲○○○）等
      附卷可稽，足證被告乙○○於車輛起駛前均未發現並注意
      前後左右有無障礙或車輛行人致逕自駕車撞上告訴人甲○
      ○○之機車，被告乙○○有過失乙節至為明確。
（二）告訴人甲○○○並未考領機車駕駛執照卻仍駕駛車號Ｆ五
      Ｊ─八七三號重型機車，且亦疏未注意汽車行駛時，駕駛
      人應注意車前狀況，並隨時採取必要之安全措施之事實，
      業據告訴人甲○○○證述在卷（詳偵查卷第十頁警詢筆錄
      稱：「（問：車禍發生經過情形如何？請詳述）我當時騎
      乘Ｆ五Ｊ─八七三號普通重型機車沿臺六六線平面道路平
      鎮往大溪方向行駛，行駛至肇事地點時，被對方車輛撞倒
      後我就昏迷被送醫。（問：最初發現對方時雙方的位置距
      離為何？發現危險狀況時雙方距離為何？）當時都未看到
      對方車輛，當通過該路口時就突然被撞倒。」等語、本院
      九十五年度壢交簡字第一０一五號卷九十五年五月二十九
      日訊問筆錄第四頁稱：「（問：你稱車禍當時發生時都沒
      有看到對方車輛一直到通過路口時突然被撞到？）是，他
      是從旁邊過來。（問：你在警詢時稱你沒有駕照？）是。
      」等語），核與證人即本案承辦警員沈聲助於本院結證之
      情節相符（詳本院九十五年度壢交簡字第一０一五號卷九
      十五年六月十九日訊筆錄錄第二頁稱：「（問：告訴人所
      騎乘機車依你所至作的警詢筆錄記載告訴人是無照駕駛？
      ）是。」等語），並有證號查詢機車駕駛人以告訴人甲○
      ○○身分證字號查詢資料（詳偵查卷第二九頁，載結果為
      無此駕駛人資料）附卷可稽，準此，告訴人甲○○○亦有
      無照駕駛且疏未注意車前狀況並採取必要安全措施之過失
      甚明；再告訴人甲○○○駕駛車號Ｆ五Ｊ─八七三號重型
      機車於途經上開路口時，其行向之號誌燈已變為紅燈而告
      訴人甲○○○猶駕車闖越紅燈穿越路口等情，除據被告乙
      ○○供明在卷外（詳偵查卷第四頁警詢筆錄稱：「我當時
      沿關爺南路平鎮往中壢方向行駛，行駛至臺六六線口時，
      當時是綠燈我依正常狀況下往前行駛，剛開出路口左方紅
      燈路口突然一位騎士衝出來，致我煞車不及與該機車發生
      擦撞。」等語、本院九十五年九月四日準備程序筆錄第二
      頁稱：「．．該交岔路口有號誌，我行向是綠燈，當時告
      訴人是騎乘機車，往大溪方向行駛，她行向是紅燈，我在
      碰到之後才發現告訴人的車輛，．．．。」等語、本院九
      十五年十二月十一日審判筆錄第七頁稱：「（問：是否承
      認有過失？）我在起駛時沒有看到對方，告訴人闖紅燈，
      而我在起駛時視線被圍籬遮到所以都沒有看到對方，撞到
      之後我才看到對方。」等語），核與在場目擊之證人游柏
      榆於本院結證之情節相符（詳本院九十五年度壢交簡字第
      一０一五號卷本院九十五年五月二十九日訊問筆錄第四頁
      稱：「（問：九十四年十月十一日上午六點二十分在關爺
      南路與臺六六線的交岔路口有無目擊本件車禍，詳情？）
      有，我當時也駕駛自小客車，當時在停等紅綠燈時我是停
      在被告車輛的後面所以我的行向跟被告一樣，後來是綠燈
      先起步我再起步，結果摩托車從另一向騎過來撞上被告的
      車輛。（問：當時摩托車的行向、號誌為何？）應該是紅
      燈，因為我們的行向是綠燈。」等語），參以本件承辦警
      員沈聲助於本院結證稱被告乙○○行向號誌燈與告訴人甲
      ○○○行向之號誌燈因屬交岔路口號誌不可能一樣等情（
      詳本院九十五年度壢交簡字第一０一五號卷九十五年六月
      十九日訊問筆錄第二頁稱：「（問：當時告訴人所騎乘的
      機車的行向如何？）沿臺六六線由平鎮往大溪行駛，至於
      被告他是關爺南路往中壢市方向行駛。（問：該處是
      有號誌的交岔路口，被告與告訴人的號誌是不可能一樣的
      ？）是。」等語），另觀之警員沈聲助所繪製之道路交通
      事故現場圖（詳偵查卷第十四頁）顯示，如係告訴人甲○
      ○○所稱其駕車行向係綠燈並未闖紅燈而係被告乙○○駕
      車闖越紅燈，則被告乙○○（即圖上所示Ａ車）於闖紅燈
      橫越三車道後（即四米、三．四米、三．四米之三個車道
      ），須在其後之安全島再等待紅燈變為綠燈始能穿越該交
      岔路口，否則尚須再闖紅燈橫越五個車道（即三．五米、
      三．五米、三．五米、三．五米、三．四米之五個車道）
      始能通過路口，則被告乙○○闖紅燈之結果係再於安全島
      再等待紅燈變為綠燈或再連續闖紅燈而橫越更危險之五個
      車道，顯不合常情，然倘係被告乙○○所辯及證人游柏榆
      所稱係告訴人甲○○○駕車闖越紅燈，告訴人甲○○○僅
      須穿越桃園縣平鎮市○○路南北向之兩個車道（即三．四
      米、三．三米之南北向車道），即可迅速通過路口，足徵
      被告乙○○所辯當時伊行向號誌燈已變為綠燈而係告訴人
      甲○○○駕車闖紅燈等各節，應為真實，可以採信，綜上
      ，告訴人甲○○○駕車除有無照駕駛、未注意車前狀況並
      採取必要之安全措施外，併亦有行經有燈光號誌管制之交
      岔路口闖越紅燈之過失乙節甚明，是告訴人甲○○○所稱
      伊未闖紅燈乙節，應非事實，不足採信。
（三）按「刑法第十條第四項第四款所謂毀敗一肢以上之機能，
      係指一肢以上之機能完全喪失其效用而言，又毀敗一肢以
      上之機能既設有專款規定，則傷害四肢之重傷，自以有被
      毀敗之情形為限，同項第六款所規定其他於身體或健康，
      有重大不治或難治之傷害，即不包括傷害四肢在內，故若
      一肢以上之機能未完全毀敗，縱有不治或難治而無法復原
      之情形，仍與該項第六款所定之內容並不相當，不能遽論
      為重傷」、「打傷人手指成廢，為手之一部喪失活動之能
      力，尚非毀敗全肢之機能，與刑法第二十條第四款之重傷
      不同。」（詳最高法院八十四年度台上字第二六００號判
      決、十九年非字第一三七號判例意旨）。查告訴人甲○○
      ○確因本件車禍受有右股骨開放性骨折、右脛骨骨折、右
      腳掌骨折、頭皮撕裂傷、右腳第四、五腳趾撕脫傷、左腳
      跟骨骨折之身體傷害，於九十四年十月十一日送醫急救後
      ，於九十四年十月十一日接受鋼釘外固定及清創手術，九
      十四年十一月十日並進行右足無名指及小指之截指手術，
      且上開傷害應屬普通傷害等情，除據告訴人甲○○○於本
      院訊問時陳明在卷（詳本院九十五年度壢交簡字第一０一
      五號卷本院九十五年五月二十九日訊問筆錄第三頁稱：「
      （問：提示截肢同意書，是否因為本件車禍需要進行截肢
      ？）右足的無名指及小指進行截肢，因為已經壞死了。」
      等語），並有告訴人甲○○○長庚紀念醫院診斷證明書（
      詳偵查卷第二四頁，載受有「一、右股骨開放性骨折、二
      、右脛骨骨折、三、右腳掌骨折、四、頭皮撕裂傷、五、
      右腳第四五腳趾撕脫傷、六、左腳跟骨骨折」之傷害，九
      十四年十月十一日由急診入院，於九十四年十月十一日接
      受鋼釘外固定及清創手術，目前仍住院治療中）、九十四
      年十一月十日截肢手術同意書（附本院九十五年度壢交簡
      字第一０一五號卷，載截右足趾，因右足傷口開放骨折）
      在卷可參，而上開傷害並由財團法人長庚紀念醫院（林口
      ）分院函覆本院告訴人甲○○○傷害之程度，尚未達刑法
      第十條重傷害之程度等情，亦有該分院九十五年十一月七
      日（九五）長庚院法字第０九二二號函附卷可資佐證（載
      「．．．二、依據病歷記載，甲○○○因九十四年十月十
      一日至本院急診、住院，主訴右側大腿變形疼痛、右膝腫
      痛、右側腳掌腫痛。當時診斷為右側股骨開放性骨折、右
      側脛骨骨折、右腳第四第五指骨折、左跟骨骨折及頭皮撕
      裂傷；經手術後於十二月一日出院，九十五年七月三十一
      日最近一次回診時，已可依賴枴杖自行行走。依其病情評
      估，病患之傷害應未達刑法第十條重傷害之程度）。
（四）按「汽車駕駛人對於防止危險發生之相關交通法令之規定
      ，業已遵守，並盡相當之注意義務，以防止危險發生，始
      可信賴他人亦能遵守交通規則並盡同等注意義務。若因此
      而發生交通事故，方得以信賴原則為由免除過失責任。」
      、「汽車駕駛人對於防止危險發生之相關交通法令之規定
      ，業已遵守並盡相當之注意義務，以防止危險發生，始可
      信賴他人亦能遵守交通規則並盡同等義務。若因此而發生
      交通事故，方得以信賴原則為由主張免除過失責任。上訴
      人駕駛大型之聯結車在雙向四車道之內側車道行駛，已與
      道路交通安全規則第九十八條第一項第一款之規定有違，
      且未依限速行駛，以致發生交通事故，縱被害人對於交通
      事故之發生與有過失，上訴人仍難主張○賴原則解免其過
      失責任。」、「查汽車駕駛人，除應依道路交通安全規則
      為一般之注意外，尚有依實際情況而異之特別注意義務，
      故所謂信賴原則之適用，應以自身並未違規為前提；縱本
      身無違規情形，如於他人之違規事實已極明顯，同時有充
      足之時間可以採取適當之措施以避免發生交通事故之結果
      時，即不得以信賴他方定能遵守交通規則，以免除自己之
      責任。」（詳最高法院八十四年台上字第五三六０號判例
      、八十八年度台上字第六五四九號判決、八十三年度台上
      字第五四七０號判決意旨），是如欲主張信賴原則，須自
      己無違規為前提。經查車輛起駛前應顯示方向燈，注意前
      後左右有無障礙或車輛行人，並應讓行進中之車輛行人優
      先通行，道路交通安全規則第八十九條第一項第六款定有
      明文，被告乙○○為已考領駕照之駕駛人，對此誠難諉稱
      不知，依當時之情形為天候晴、日間有自然光線、路面鋪
      裝柏油、乾燥、無缺陷、視距良好、行車管制號誌動作正
      常等情況，此有警員沈聲助所製作之道路交通事故調查報
      告表（一）在卷可證（詳偵查卷第十五頁），被告乙○○
      並無不能注意之情事，則其駕車行經上開肇事路口，於綠
      燈起駛前因路口有鐵皮圍牆影響視線而未發現有正行進中
      之告訴人甲○○○騎乘車號Ｆ五Ｊ─八七三號重型機車闖
      越紅燈即貿然起步，致於撞上告訴人甲○○○之機車時始
      發現告訴人甲○○○之機車，被告乙○○有過失乙節至為
      明確，雖告訴人甲○○○亦有未考領駕照即行駕駛車輛、
      疏未注意車前狀況並採取必要之安全措施、闖越紅燈等而
      亦違反道路交通安全規則第五十條第一項、第九十四條第
      三項、第一百零二條第一項第一款之規定而與有過失，然
      若被告乙○○切實遵守上開法令規定於起步前注意前後左
      右有無障礙或車輛行人，並讓行進中之車輛先行，當不致
      發生本件車禍，是告訴人甲○○○縱有過失，亦無從解免
      被告乙○○之過失責任，是被告乙○○亦無從執告訴人甲
      ○○○之過失而認為自己無過失並主張信賴原則之餘地，
      再被告乙○○上開駕車之過失行與告訴人甲○○○因本件
      車禍所受傷害之結果，復具有相當因果關係。
  綜上所述，互核以參，被告乙○○所辯無過失乙節無足採信，
  本件事證已臻明確，被告乙○○犯行堪以認定，應依法論科。
三、被告行為後，刑法業於九十四年二月二日修正公佈，九十五
    年七月一日起施行，其中第五十六條關於連續犯之規定已刪
    除，並修正第二條、第二十八條、第三十三條、第三十八條
    、第四十一條、第四十二條、第五十五條及第七十四條等規
    定。按行為後法律有變更者，適用行為時之法律，但行為後
    之法律有利於行為人者，適用最有利於行為人之法律，修正
    後刑法第二條第一項定有明文。此條規定係規範行為後法律
    變更所生新舊法律比較適用之準據法，本身尚無新舊法比較
    之問題，於新法施行後，應一律適用新法第二條第一項之規
    定，為「從舊從輕」之比較，先予敘明。再按本次法律變更
    ，比較時應就罪刑有關之共犯、未遂犯、想像競合犯、牽連
    犯、連續犯、結合犯，以及累犯加重、自首減輕暨其他法定
    加減原因（如身份加減）與加減例等一切情形，綜其全部罪
    刑之結果而為比較（最高法院九十五年五月二十三日九十五
    年度第八次刑庭會議決議參照）。經查：
（一）刑法第二百八十四條第一項前段之過失傷害罪，法定刑為
      六月以下有期徒刑、拘役或（銀元）五百元以下罰金，而
      修正後刑法施行法增訂第一條之一規定：「中華民國九十
      四年一月七日刑法修正施行後，刑法分則編所定罰金之貨
      幣單位為新臺幣。九十四年一月七日刑法修正時，刑法分
      則編未修正之條文定有罰金者，自九十四年一月七日刑法
      修正施行後，就其所定數額提高為三十倍。但七十二年六
      月二十六日至九十四年一月七日新增或修正之條文，就其
      所定數額提高為三倍」，另刑法第三十三條第五款修正為
      ：「主刑之種類如下：五、罰金：新臺幣一千元以上，以
      百元計算之」，是依修正後之法律，刑法第二百八十四條
      第一項前段所得科處之罰金刑最高為新臺幣一萬五千元、
      最低為新臺幣一千元；然依被告行為時之刑罰法律，即罰
      金罰鍰提高標準條例第一條前段規定之提高倍數十倍及修
      正前刑法第三十三條第五款規定之罰金最低額（銀元）一
      元計算，該罪之罰金刑最高為銀元五千元，最低額為銀元
      一元，若換算為新臺幣，最高額雖與新法同為新臺幣一萬
      五千元，然最低額僅為新臺幣三元。因此，比較上述修正
      前、後之刑罰法律，自以被告行為時關於科處罰金刑之法
      律較有利於被告。
（二）關於被告自首之問題，修正前刑法第六十二條規定「對於
      未發覺之罪自首而受裁判者，減輕其刑。但有特別規定者
      ，依其規定」，修正後刑法第六十二條則規定「對於未發
      覺之罪自首而受裁判者，得減輕其刑。但有特別規定者，
      依其規定」，比較新舊法之結果，舊法較有利於被告。
（三）關於易科罰金之折算標準，除刑法第四十一條第一項有所
      修正外，罰金罰鍰提高標準條例於九十五年四月二十八日
      修正，並自同年七月一日起生效施行。修正前之刑法第四
      十一條第一項前段規定：「犯最重本刑為五年以下有期徒
      刑以下之刑之罪，而受六個月以下有期徒刑或拘役之宣告
      ，因身體、教育、職業、家庭之關係或其他正當事由，執
      行顯有困難者，得以一元以上三元以下折算一日，易科罰
      金。」，再依據修正前罰金罰鍰提高標準條例第二條：「
      依刑法第四十一條易科罰金或第四十二條第二項易服勞役
      者，均就其原定數額提高為一百倍折算一日；法律所定罰
      金數額未依本條例提高倍數，或其處罰法條無罰金刑之規
      定者，亦同。」之規定，被告行為時之易科罰金折算標準
      ，應以銀元一百元、二百元、三百元折算一日，經折算為
      新臺幣後，應以新臺幣三百元、六百元、九百元折算一日
      。惟九十五年七月一日施行之刑法第四十一條第一項前段
      規定修正為：「犯最重本刑為五年以下有期徒刑以下之罪
      ，而受六個月以下有期徒刑或拘役之宣告者，得以新臺幣
      一千元、二千元或三千元折算一日，易科罰金。」，而新
      修正之罰金鍰提高標準條例刪除原本第二條之規定，是比
      較新舊法結果，自以舊法有利於被告，故應適用修正前刑
      法第四十一條第一項前段、罰金罰鍰提高標準條例第二條
      規定，對被告較為有利。
（四）是綜其全部罪刑之結果而為比較後，以九十四年二月二日
      修正公佈前之規定對於被告較為有利，依據修正後刑法第
      二條第一項前段之規定，即應適用修正前之上開刑法規定
      ，合先敘明。
四、是核被告乙○○所為，係犯（修正前）刑法第二百八十四條
    第一項前段之過失傷害罪。查被告乙○○於肇事後，犯罪未
    經發覺前，向至現場處理尚不知肇事者為何人之警員沈聲助
    ，主動表示其即為駕駛者之事實，除據被告乙○○供明在卷
    外，並據本院傳訊本件承辦警員即證人沈聲助到庭結證明確
    （詳本院九十五年度壢交簡字第一０一五號卷本院九十五年
    六月十九日訊問筆錄第二頁稱：「（問：提示現場圖，本件
    是否你前往處理？）是，當時是勤務中心通報我就前往處理
    ，被告有待在現場，並坦承駕車與傷者發生車禍。」等語）
    ，復有桃園縣政府警察局道路交通事故肇事人自首情形紀錄
    表（詳偵查卷第二七頁，載「報案人或勤指中心轉來資料未
    報明肇事人姓名，處理人員前往現場處理時，肇事人在場並
    當場承認為肇事人。」）在卷可佐，雖被告乙○○在主觀上
    認為其無過失而否認犯罪，惟其駕車之行為與被害人甲○○
    ○所受傷害是否有因果關係，乃由法院依事實加以認定，並
    非憑行為人之承認與否而予以確定，被告乙○○既於警員到
    場時自承其係車號ＬＤ─三三九０號自用小客車之駕駛者，
    而當時警方亦認該車可能係肇事車輛，則其自承係自小客車
    駕駛之行為，已利案件之偵查，參照司法院（七二）廳刑一
    字第三七六號函之研究意見，應認符合自首之要件，被告嗣
    並接受調查裁判，顯已合於刑法第六十二條前段自首規定之
    要件，故依修正前刑法第六十二條前段之規定減輕其刑。爰
    審酌被告乙○○之前科、素行尚稱良好，此有被告乙○○臺
    灣桃園地方法院檢察署刑案資料查註紀錄表及臺灣高等法院
    被告全國前案紀錄表在卷可佐，其駕車過失之情節，告訴人
    甲○○○亦有重大過失，及告訴人甲○○○所受傷害程度尚
    稱嚴重，被告乙○○迄今尚未與告訴人甲○○○達成民事和
    解賠償，並由本院安排二次調解，亦無法達成和解等情，復
    有本院九十五年十月十三日及九十五年十一月三日刑事報到
    單及調解委員調解單各二份在卷可佐，與被告乙○○犯後態
    度等一切情狀，量處如主文所示之刑，並依修正前刑法第四
    十一條第一項前段及修正前罰金罰鍰提高標準條例第二條之
    規定諭知易科罰金之折算標準，以示懲儆。
據上論斷，應依刑事訴訟法第四百五十二條、第二百九十九條第
一項前段，修正後刑法第二條第一項前段，修正前刑法第二百八
十四條第一項前段、第六十二條前段、第四十一條第一項前段，
罰金罰鍰提高標準條例第一條前段、修正公佈前罰金罰鍰提高標
準條例第二條，現行法規所定貨幣單位折算新臺幣條例第二條，
判決如主文。
本案經檢察官蔡正雄到庭執行職務。
中    華    民    國    95    年    12    月    25    日
            交通法庭  審判長法  官  曾淑華
                            法  官  黃梅淑
                            法  官  朱美璘
上正本證明與原本無異。
如不服本判決，應於判決送達後10日內，向本院提出上訴狀（應
附繕本）。
                            書記官  陳奕珽
中    華    民    國    95    年    12    月    25    日
附本件論罪科刑之主要法條：
中華民國刑法第284條第1項
因過失傷害人者，處 6 月以下有期徒刑、拘役或 5 百元以下罰
金，致重傷者，處1 年以下有期徒刑、拘役或5 百元以下罰金。


司法院資訊處製作；財團法人民間司法改革基金會備份。
